臺灣臺南地方法院新市簡易庭民事判決
                                    110年度新簡字第447號
原      告  陳金寶  
            吳秀美  
共      同
訴訟代理人  黃冠霖律師
被      告  余淑華  

            熊俊明  


共      同
訴訟代理人  林志雄律師
複  代理人  孟士珉律師
上列被告因傷害案件，原告於刑事訴訟附帶提起民事訴訟，請求
侵權行為損害賠償，業經刑事庭裁定移送前來，本院於民國110
年11月25日言詞辯論終結，判決如下：
    主      文
被告熊俊明應給付原告陳金寶新臺幣50,000元，及自民國110年1
月30日起至清償日止，按週年利率百分之5計算之利息。
被告余淑華應給付原告吳秀美新臺幣50,000元，及自民國110年1
月19日起至清償日止，按週年利率百分之5計算之利息。
原告陳金寶、吳秀美其餘之訴均駁回。
訴訟費用由被告余淑華、熊俊明各負擔6分之1，原告吳秀美、陳
金寶各負擔3分1。
本判決第1項、第2項得假執行。
    事實及理由
一、原告起訴主張： 
　㈠被告余淑華與被告熊俊明為母子，原告吳秀美與原告陳金寶
    為夫妻，被告余淑華、原告吳秀美與原告陳金寶為鄰居。被
    告余淑華、熊俊明於民國109年2月3日上午8時許，在被告余
    淑華位在臺南市○○區○○路000巷0號住處前，因土地使用糾紛
    與原告吳秀美、陳金寶發生爭執，詎被告余淑華、熊俊明與
    原告吳秀美竟分別基於傷害之故意，被告余淑華與原告吳秀
    美均出手互相拉扯、推撞而倒地，被告熊俊明與原告陳金寶
    亦相互拉扯，過程中被告熊俊明揮打原告陳金寶之左眼；被
    告余淑華致原告吳秀美受有右小腿挫擦傷併瘀腫約10*10公
    分、腰部扭傷及右小腿傷口發炎合併蜂窩狀組織炎等傷害；
    被告熊俊明致原告陳金寶受有左眼眶挫擦傷併瘀腫約5*5公
    分之傷害。
　㈡原告陳金寶、吳秀美因被告余淑華、熊俊明侵害行為受有上
    開傷害，原礙於鄉里和諧不願提起訴訟，希望兩造相互致意
    、握手言和，豈料，被告不願認錯更以訴訟方式向原告吳秀
    美索賠新臺幣(下同)40餘萬元，原告2人迫於無奈以訴訟方
    式向被告2人請求賠償精神慰撫金。是被告2人侵害行為致原
    告2人身體受有上開傷害，造成原告2人精神受有痛苦，依民
    法第184條第1項前段、第195條第1項規定，分別請求被告熊
    俊明賠償原告陳金寶300,000元；被告余淑華賠償原告吳秀
    美300,000元之精神慰撫金。
　㈢聲明：被告熊俊明應給付原告陳金寶300,000元，及自起訴狀
    繕本送達翌日起至清償日止，按週年利率百分之5計算之利
    息；被告余淑華應給付原告吳秀美300,000元，及自起訴狀
    繕本送達翌日起至清償日止，按週年利率百分之5計算之利
    息。
二、被告答辯略以：
　㈠原告吳秀美與被告余淑華發生爭執時，原告吳秀美基於傷害
    故意咬被告余淑華左手臂，被告余淑華基於保護自己正當防
    衛意思，不得已反擊，方選擇以肩膀撞擊原告吳秀美方式將
    原告吳秀美推倒在地，使原告吳秀美受有右小腿挫擦傷併瘀
    腫約10*10公分、腰部扭傷及右小腿傷口發炎合併蜂窩狀組
    織炎等傷害，要屬民法第149條前段之正當防衛行為。另被
    告熊俊明當時因護母心切，眼見原告吳秀美咬被告余淑華，
    為免被告余淑華所受身體損害繼續擴大，無奈之下，才選擇
    出手攻擊原告陳金寶，致原告陳金寶受有左眼眶挫擦傷併瘀
    腫約5*5公分之傷害，應屬民法第150條前段之緊急避難行為
    。是被告余淑華、熊俊明上開行為乃正當防衛、緊急避難行
    為，依民法第149、150條規定不負損害賠償之責。
　㈡兩造間因土地使用發生爭執，細究發生原因，若非原告吳秀
    美先咬被告余淑華左手臂，被告余淑華豈會出手反擊致原告
    吳秀美受傷。被告熊俊明也不會因護母心切，進而傷害原告
    陳金寶。是縱然原告2人於過程中受有損害，其行為仍屬自
    身受損共同原因，依民法第217條第1項與有過失規定，應由
    原告對其等聲明請求金額負大部分責任。
　㈢縱使認定被告2人應負損害賠償責任，然原告吳秀美所受傷勢
    為右小腿挫擦傷併瘀腫約10*10公分、腰部扭傷及右小腿傷
    口發炎合併蜂窩狀組織炎等傷害；原告陳金寶受傷勢為左眼
    眶挫擦傷併瘀腫約5*5公分之傷害，其等傷勢均顯屬輕微之
    擦挫傷等可復原之傷害，審酌兩造身分、地位、經濟能力，
    與所受傷勢等一切情狀，原告2人分別請求精神慰撫金300,0
    00元，實屬過高，應予酌減。
　㈣聲明：原告之訴駁回。　
三、本件兩造經證據調查及協議，對於下列事實不爭執：　
　㈠兩造因住家附近空地之使用，於109年2月3日上午8時許發生
　　爭執，繼而發生被告余淑華與原告吳秀美互相扭打，被告熊
　　俊明與原告陳金寶互相拉扯，並造成被告余淑華、原告吳秀
　　美及陳金寶三人各受有挫擦傷等傷害。
  ㈡上開傷害事件，經被告余淑華、原告吳秀美及陳金寶三人提
　　出傷害告訴，由臺灣臺南地方檢察署偵結，以109年偵字第1
　　2206號及109年度調偵字第1364號向本院聲請簡易判決處
　　刑，並經本院以109年度簡字第3749號受理，判處三人各拘
　　役四十日確定，三人均易科罰金執行完畢。
四、本件原告主張被告2人有上述行為，導致原告2人身體受傷乙
    節，固為被告二人所不爭執，然被告二人對於是否應負賠償
    責任，以上情置辯。是本件爭執事項厥為：被告二人抗辯其
    行為該當正當防衛或緊急避難，不負賠償責任，是否可採？
    原告陳金寶請求被告熊俊明賠償精神慰撫金300,000元，是
    否合理公允，及原告吳秀美請求被告余淑華賠償精神慰撫金
    300,000元，是否合理公允？及被告二人主張原告對於傷害
    發生與有過失，應減輕賠償責任，是否有理由？
    經查：
　㈠被告二人是否該當正當防衛或緊急避難：
　⒈按彼此互毆，必以一方初無傷人之行為，因排除對方不法之
    侵害而加以還擊，始得以正當防衛論。故侵害已過去後之報
    復行為，與無從分別何方為不法侵害之互毆行為，均不得主
    張防衛權（最高法院30年上字第1040號、64年台上字第2442
     號判例意旨參照）。又衡之一般社會經驗法則，互毆係屬
    多數動作構成單純一罪而互為攻擊之傷害行為，縱令一方先
    行出手，而還擊之一方在客觀上苟非單純對於現在不法之侵
    害為必要排除之反擊行為，因其本即有傷害之犯意存在，則
    對其互為攻擊之還手反擊行為，自無主張防衛權之餘地。
　⒉查被告余淑華對於原告吳秀美之攻擊行為，及被告熊俊明對
    於原告陳金寶之攻擊行為，經原告二人提出傷害告訴，由臺
    灣臺南地方檢察署偵查終結後，向本院刑事庭聲請簡易判決
    處刑，而本院刑事庭認定被告二人均犯傷害罪，判處被告二
    人各拘役40日，被告二人對此判決均未聲明上訴，均已易科
    罰金執行完畢乙節，為兩造不爭執之事實，並經本院依職權
    調閱109年度簡字第3749號刑事偵審案卷核閱無誤。及由兩
    造於警詢及偵查中陳述爭執原因及過程，兩造因細故發生口
    角爭執，於情緒激動下，雙方互相拉扯進而發生肢體衝突，
    導致原告二人及被告余淑華各受有不同部位及程度之身體傷
    害，明顯為互毆行為，而與正當防衛或緊急避難無涉，被告
    二人所辯，顯係卸責之詞，自不足採。　　
　㈡原告二人各請求賠償精神慰撫金30萬元是否公允適當：
　⒈按慰藉金之賠償須以人格權遭遇侵害，使精神上受有痛苦為
    必要，其核給之標準，則可斟酌雙方身分、資力與加害程度
    ，及其他各種情形核定相當之數額。　
　⒉查被告母子為二人，原告二人為夫妻，兩造因細故，於公眾
    所能共見共聞之時間及地點，互相拉扯及肢體衝突，導致原
    告二人受有上述擦傷及挫傷，原告二人除身體受有相當疼痛
    ，心理上亦感難堪，原告二人依據侵權行為之法律關係，各
    向被告請求賠償精神慰撫金，於法有據。本院審酌除被告熊
    俊明正值壯年，其餘三人均已達退休年齡，有相當社會經驗
    及歷練，不思以理性和平方式處理爭端，竟於路旁空地互毆
    ，有害社會秩序及善良風俗。併審酌原告二人受傷程度並非
    嚴重，休養數日即可回復正常生活，及本院依職調閱兩造之
    財產及所得資料，兩造陳報之教育程度、工作情狀、家庭狀
    況及社會地位等一切情狀，認原告各請求精神慰撫金以5萬
    元為適當；逾此範圍之請求，均屬過高，不予准許。　
　㈢被告二人是否可適用民法第217條減輕賠償責任：
　⒈按雙方互為侵權行為，與雙方行為為損害之共同原因者有別
    ，並無民法第217條過失相抵原則之適用，此有最高法院68
    年台上字第967號民事判例意旨可資參照。
　⒉查原告二人所受傷害係兩造互毆所致，業經本院認定在案，
    已如上述。依上開說明，被告二人應負之賠償責任，並無過
    失相抵原則之適用，故被告援引民法第217條請求減輕賠償
    責任，亦不足採。 
五、綜上所述，本件原告二人身體所受傷害，係兩造於情緒激動
    下，行為失控進而互毆所致，被告抗辯係正當防衛或緊急避
    難，並無可採。從而，原告二人依據侵權行為之法律關係，
    分別請求被告二人各賠償精神慰撫金50,000元，及各自刑事
    附帶民事訴訟起訴狀繕本送達翌日起至清償日止，按週年利
    率百分之5計算之利息，為有理由；逾此部分之請求，則屬
    過高，不予准許。
六、本件事證已臻明確，兩造其餘主張答辯或舉證，核與判決結
    果不生影響，無論述及調查必要，併此說明。　　　　
七、末按各當事人一部勝訴、一部敗訴者，其訴訟費用，由法院
    酌量情形，命兩造以比例分擔；法院為終局判決時，應依職
    權為訴訟費用之裁判，此民事訴訟法第79條及第87條第1項
    定有明文。本件原告係於刑事訴訟程序附帶提起民事訴訟，
    依法免徵裁判費。及兩造於訴訟程序，均未支出其他費用，
    爰按兩造勝敗比例諭知負擔之訴訟費用。及本件所命被告給
    付之金額未逾50萬元，併依職權諭知假執行。
八、結論：本件原告之訴為一部有理由，一部無理由，依民事訴
    訟法第436條第2項、第79條、第87條第1項、第389條第1項第5款，判決如主文。　　　　　　　　　　　　
中　　華　　民　　國　　110 　年　　12　　月　　8 　　日
                  臺灣臺南地方法院新市簡易庭
　　　　　　　　　　　　　　　　　法  官　許蕙蘭
以上正本係照原本作成。
如對本判決上訴，應於判決送達後20日內向本院提出上訴狀（須
附繕本），若委任律師提起上訴者，應一併繳納上訴審裁判費，
否則本院得不命補正逕行駁回上訴。
中　　華　　民　　國　　110 　年　　12　　月　　8 　　日
            　　　　                書記官  徐毓羚